【裁判字號】    98,訴緝,27
【裁判日期】    980504
【裁判案由】    毒品危害防制條例
【裁判全文】
臺灣士林地方法院刑事判決              98年度訴緝字第27號
公  訴  人  臺灣士林地方法院檢察署檢察官
被      告  甲○○
                    （現於臺灣桃園監獄另案執行中）
上列被告因違反毒品危害防制條例案件，經檢察官提起公訴（97
年度毒偵字第630 號），被告於本院準備程序中就被訴之事實為
有罪之陳述，經合議庭裁定改由受命法官獨任依簡式審判程序審
理並判決如下：
    主  文
甲○○施用第一級毒品，累犯，處有期徒刑玖月；又施用第二級
毒品，累犯，處有期徒刑捌月，扣案之第二級毒品甲基安非他命
壹包（驗餘淨重零點貳陸玖玖公克）沒收銷燬，包裝該甲基安非
他命之塑膠空袋壹個沒收；應執行有期徒刑壹年參月，扣案之第
二級毒品甲基安非他命壹包（驗餘淨重零點貳陸玖玖公克）沒收
銷燬，包裝該甲基安非他命之塑膠空袋壹個沒收。
    事  實
一、甲○○前因施用毒品案件，經依臺灣臺北地方法院裁定送觀
    察、勒戒後，認有繼續施用毒品傾向，再經該院裁定送戒治
    處所施以強制戒治，於民國91年5 月28日強制戒治執行完畢
    ，並經該法院以89年度簡字第1624號判決處有期徒刑6 月，
    經提起上訴後，仍經該法院合議庭以90年度簡上字第57號判
    決處有期徒刑6 月確定。復於91年間，因施用毒品案件，經
    臺灣臺北地方法院以91年度易字第543 號判決處有期徒刑4
    月，復經臺灣高等法院以91年度上易字第1600號將原判決撤
    銷並改判有期徒刑6 月確定，嗣又於94年間，因施用毒品案
    件，經臺灣臺北地方法院以94年度訴字第295 號判決有期徒
    刑7 月、6 月，定應執行刑為有期徒刑11月，後經臺灣高等
    法院以94年度上訴字第1321號將原判決撤銷並改判有期徒刑
    8 月、7 月，定應執行刑為1 年1 月確定，復於95年間，再
    度因施用毒品案件，經臺灣臺北地方法院以95年度易字第12
    54號判決有期徒刑4 月確定，上揭後2 施用毒品罪又與竊盜
    、偽造文書、偽造有價證券等案件，經減刑並定應執行刑為
    有期徒刑為1 年3 月確定，甫於96年8 月10日執行完畢。詎
    仍不知悔改，竟基於施用第一級、第二級毒品之犯意，分別
    於：
  (一)96年12月27日晚間10時許，在臺北縣新店市○○街148 巷11
    弄4 號3 樓住處內，以香菸燃燒後吸食煙霧之方式，施用第
    一級毒品海洛因1 次。
  (二)隨即又於同日晚間10時許，在上開住處廁所內，以玻璃球燒
    烤吸食煙霧之方式，施用第二級毒品甲基安非他命1 次。嗣
    於96年12月30日晚間10時10分許，為警在臺北市大同區○○
    ○路194 號前查獲，並扣得甲基安非他命1 小包（驗餘淨重
    0.2699公克）。
二、案經臺北市政府警察局大同分局報告臺灣士林地方法院檢察
    署檢察官偵查起訴。
    理  由
一、本件被告甲○○所犯為毒品危害防制條例第10條第1 項、第
    2 項之罪，核屬刑事訴訟法第273 條之1 第1 項所定死刑、
    無期徒刑、最輕本刑為3 年以上有期徒刑以外之罪，亦非高
    等法院管轄之第一審案件，而被告於本院行準備程序中就被
    訴事實為有罪之陳述，經告知被告簡式審判程序之旨並聽取
    當事人意見後，本院合議庭裁定由受命法官獨任進行簡式審
    判程序，是本件之證據調查，依刑事訴訟法第273 條之2 規
    定，不受同法第159 條第1 項、第161 條之2 、第161 條之
    3 、第163 條之1 及第164 條至第170 條規定之限制，合先
    敘明。
二、上揭犯罪事實業據被告坦承不諱，而被告同意員警採尿後所
    採集之尿液，經送臺灣尖端先進生技醫藥股份有限公司以「
    酵素免疫分析法」初步檢驗、「氣相層析質譜儀法」確認檢
    驗之檢驗結果，均呈鴉片類、安非他命類、嗎啡、甲基安非
    他命陽性反應，此有該公司97年1 月11日濫用藥物檢驗報告
    及尿液檢體委驗單各1 份在卷可稽（見偵卷第51頁、第53頁
    ），扣案之白色透明結晶1 包經檢驗結果，確屬第二級毒品
    甲基安非他命，此有交通部民用航空局航空醫務中心97年1
    月11日航藥鑑字第0970194 號毒品鑑定書1 紙在卷足憑（見
    偵卷第57頁），足認被告任意性自白核與事實相符，應堪採
    信。
三、按「修正毒品危害防制條例就施用毒品者，祇於『初犯』及
    『5 年後再犯』二種情形，有其追訴條件之限制，即須於初
    犯經觀察、勒戒或強制戒治釋放後，5 年內均無施用毒品之
    行為，始能認其前所實施之觀察、勒戒或強制戒治已足遮斷
    毒癮，而得於5 年後再犯時，再予適用初犯之規定，重行觀
    察、勒戒等程序。倘5 年內已經再犯，被依法追訴處罰，縱
    其第3 次（或第3 次以上）施用毒品之時間在初犯釋放5 年
    以後，即與『5 年後再犯』之情形有別，且因已於『5 年內
    再犯』，顯見其再犯率甚高，原實施觀察、勒戒或強制戒治
    ，已無法收其實效，而無5 年戒斷期之存在，自無再經觀察
    、勒戒及強制戒治之必要，應由檢察官逕行起訴，始符新法
    修正之本旨。」（最高法院95年度臺非字第59號、第65號判
    決、最高法院96年度第3 次刑事庭會議決議參照）。被告前
    因施用毒品案件，經依臺灣臺北地方法院裁定送觀察、勒戒
    後，認有繼續施用毒品傾向，再經該院裁定送戒治處所施以
    強制戒治，於91年5 月28日強制戒治執行完畢，並經該法院
    以89年度簡字第1624號判決處有期徒刑6 月，經提起上訴後
    ，仍經該法院合議庭以90年度簡上字第57號判決處有期徒刑
    6 月確定。復於91年間，因施用毒品案件，經臺灣臺北地方
    法院以91年度易字第543 號判決處有期徒刑4 月，復經臺灣
    高等法院以91年度上易字第1600號將原判決撤銷並改判有期
    徒刑6 月確定，嗣又於94年間，因施用毒品案件，經臺灣臺
    北地方法院以94年度訴字第295 號判決有期徒刑7 月、6 月
    ，定應執行刑為有期徒刑11月，後經臺灣高等法院以94年度
    上訴字第1321號將原判決撤銷並改判有期徒刑8 月、7 月，
    定應執行刑為1 年1 月確定，復於95年間，再度因施用毒品
    案件，經臺灣臺北地方法院以95年度易字第1254號判決有期
    徒刑4 月確定，上揭後2 施用毒品罪又與竊盜、偽造文書、
    偽造有價證券等案件，經減刑並定應執行刑為有期徒刑為1
    年3 月確定，甫於96年8 月10日執行完畢等情，有臺灣高等
    法院被告前案紀錄表1 份在卷可參，揆諸上開說明，被告本
    件犯行即與毒品危害防制條例第20條第3 項所指「5 年後再
    犯」之情形不同，應依法訴追審理。本案事證明確，被告犯
    行洵堪認定，應予依法論科。
三、核被告所為，係犯毒品危害防制條例第10條第1 項、第2 項
    施用第一級、第二級毒品罪。其持有海洛因、甲基安非他命
    之低度行為，為施用海洛因、甲基安非他命之高度行為所吸
    收，不另論罪。被告施用第一級、第二級毒品之行為，犯意
    各別，行為互殊，應予分論併罰。又被告前於94年間，因施
    用毒品案件，經臺灣臺北地方法院以94年度訴字第295 號判
    決有期徒刑7 月、6 月，定應執行刑為有期徒刑11月，後經
    臺灣高等法院以94年度上訴字第1321號將原判決撤銷並改判
    有期徒刑8 月、7 月，定應執行刑為1 年1 月確定，復於95
    年間，再度因施用毒品案件，經臺灣臺北地方法院以95年度
    易字第1254號判決有期徒刑4 月確定，上揭施用毒品罪又與
    竊盜、偽造文書、偽造有價證券等案件，經減刑並定應執行
    刑為有期徒刑為1 年3 月確定，甫於96年8 月10日執行完畢
    等情，有臺灣高等法院被告前案紀錄表1 份附卷可按，其受
    有期徒刑執行完畢，5 年內故意再犯本件最重本刑為有期徒
    刑以上之罪，為累犯，應依刑法第47條第1 項規定均加重其
    刑。爰審酌被告前已因施用毒品令入勒戒處所強制戒治，猶
    不能斷絕毒癮而一再施用，至今已有多次施用毒品前科，顯
    見其自制力薄弱，惟其施用毒品僅屬自殘行為，對於他人之
    法益尚無直接之侵害，及其犯後坦承犯行，態度尚稱良好等
    一切情狀，分別量處如主文所示之刑，並定應執行刑。公訴
    人雖就被告之犯行分別具體求刑有期徒刑1 年4 月以上、9
    月以上，惟本院認以量處如主文所示之刑為適當，公訴人之
    求刑，核屬過重，附此敘明。
四、扣案毒品甲基安非他命1 包內之毒品甲基安非他命（驗餘淨
    重0.2699公克），應依毒品危害防制條例第18條第1 項前段
    規定沒收銷燬之，至扣案盛裝前開甲基安非他命所用之包裝
    袋1 個，有防止毒品裸露、散逸及便利毒品攜帶之功能，且
    既得與毒品分別鑑秤重量，與毒品即無難以析離而無法個別
    宣告沒收之情事，又為被告所有之物，業據被告供明在卷（
    見本院卷第40頁），是堪認屬被告所有，且供本案犯行所用
    之物無訛，爰依刑法第38條第1 項第2 款規定宣告沒收。至
    於鑑驗時採樣之甲基安非他命共0.0001公克，已因鑑驗用罄
    而滅失，自無從諭知沒收銷燬，附此敘明。
據上論斷，應依刑事訴訟法第273 條之1 第1 項、第299 條第1
項前段，毒品危害防制條例第10條第1 項、第2 項、第18條第1
項前段，刑法第11條、第47條第1 項、第51條第5 款、第38條第
1 項第2 款，判決如主文。
本案經檢察官王巧玲到庭執行職務
中    華    民    國    98    年    5     月    4     日
                  刑事第二庭法  官  劉育琳
以上正本證明與原本無異。
如不服本判決應於收受判決後10日內向本院提出上訴書狀，並應
敘述具體理由；其未敘述上訴理由者，應於上訴期間屆滿後20日
內向本院補提理由書 (均須按他造當事人之人數附繕本)「 切勿
逕送上級法院」。
                            書記官  朱宮瑩
中    華    民    國    98    年    5     月    4     日
附錄本案論罪科刑法條之依據：
毒品危害防制條例第10條第1 項、第2項
施用第一級毒品者，處 6 月以上 5 年以下有期徒刑。
施用第二級毒品者，處 3 年以下有期徒刑。


司法院資訊處製作；財團法人民間司法改革基金會備份。
